【裁判字號】    99,台上,7440
【裁判日期】    991202
【裁判案由】    妨害性自主等罪
【裁判全文】
最高法院刑事判決            九十九年度台上字第七四四○號
上  訴  人  甲○○
上列上訴人因妨害性自主等罪案件，不服台灣高等法院中華民國
九十九年六月三日第二審判決（九十八年度上訴字第四六○○號
，起訴案號：台灣基隆地方法院檢察署九十八年度偵字第一三五
九號），提起上訴，本院判決如下：
    主  文
上訴駁回。
    理  由
按刑事訴訟法第三百七十七條規定，上訴於第三審法院，非以判
決違背法令為理由，不得為之。是提起第三審上訴，應以原判決
違背法令為理由，係屬法定要件。如果上訴理由書狀並未依據卷
內訴訟資料，具體指摘原判決不適用何種法則或如何適用不當，
或所指摘原判決違法情事，顯與法律規定得為第三審上訴理由之
違法情形，不相適合時，均應認其上訴為不合法律上之程式，予
以駁回。本件上訴人甲○○上訴意旨略稱：(一)、原判決事實記載
：上訴人前因對十四歲以下之女子以強暴而為性交，經原審法院
以九十一年度上更(二)字第九六七號刑事判決，判處有期徒刑八年
，刑前施以強制治療三年確定，經發監執行後，於民國九十五年
七月十二日假釋出獄，並付保護管束，刑期至九十七年三月八日
屆滿，未經撤銷假釋，其未執行之刑，以已執行論云云。意即上
訴人患有精神科疾病，才有諭知強制治療之判決。該判決關於強
制治療之執行效果如何？如已根治不應再犯本件犯罪，如未根治
為何不繼續治療？上訴人在此精神疾病作祟之下，能否有不再犯
罪之自由意志？而行為時因精神障礙或其他心智缺陷，致不能辨
識其行為違法或欠缺依其辯識而行為之能力者不罰。行為時因前
項之原因，致其辨識行為違法或依其辨識而行為之能力顯著減低
者得減輕其刑。刑法第十九條定有明文。原審未依職權調閱前案
執行卷宗，查明上訴人在生理上、心理上之行為，有無具備犯罪
之構成要件該當性、違法性與有責性，顯違刑法第十九條之規定
。(二)、被告心神喪失者，應於其回復以前停止審判，刑事訴訟法
第二百九十四條（第一項）定有明文。原審漏未調閱原審法院九
十一年度上更(二)字第九六七號刑事卷及執行卷，又上訴人已心神
喪失，原審疏未停止審判，亦違反刑事訴訟法第三百七十九條第
九款之規定。(三)、上訴人在原審法院九十一年度上更(二)字第九六
七號刑事案件之強制治療，有治療無效之證據。原審視而不見，
有應依職權調查之證據未予調查之違法。(四)、原判決主文記載上
訴駁回，亦即（維持第一審諭知）：1.對未滿十四歲之女子以強
暴而為性交。2.對未滿十四歲之女子以強暴而為性交。3.成年人
對兒童共同意圖使被誘人為性交而略誘未滿二十歲之女子脫離家
庭。4.對於未滿十四歲之女子為性交。5.對於未滿十四歲之女子
為性交。事實欄則記載：以繩索、眼罩，強暴而為性交。以雙手
強押○○之肩膀而性交。使○○脫離家庭搭公車至○○○○○線
○○○，再返○○市過夜，次日到士林地院開庭，再到○○○○
○，抵○○火車站搭車回○○在○○賓館投宿，前後二次性交，
但理由欄祇認前案判刑過輕，被告毫無警悟悔改。然只在第十六
頁以上訴人之上訴，仍執陳詞否認犯罪應予駁回。竟置另一上訴
人公訴檢察官上訴有無理由未予置評，違背刑事訴訟法第二百二
十三條之規定。(五)、原判決引用第一審法院九十八年度訴字第五
五四號刑事判決，上訴人對Ｂ女強制猥褻罪判處有期徒刑六年，
其犯罪時間在九十八年二月二十七日。該案與本件之犯罪時間在
九十七年十月十一日、九十八年初某日、九十八年二月二十八日
，其中九十八年二月二十八日與九十八年二月二十七日僅差一天
，與本件顯是集合犯，應成為一罪。縱不論以集合犯亦應依刑法
第五十一條第五款規定，將本案與第一審法院九十八年度訴字第
五五四號判決，合併定應執行刑，否則本案定應執行刑三十年，
如加計該案之六年，共三十六年，即超過三十年，而違背不得逾
三十年之規定。(六)、定應執行刑三十年，乃有期徒刑之極刑，意
謂除上訴人外，前無古人後無來者，上訴人罪無可宥。倘有人非
對○○口交，而是對性器官或不只對Ａ女，而有輪姦多人者，又
如何量刑？原判決就刑法第五十七條科刑輕重標準之斟酌，未依
比例原則量刑，即有違誤。(七)、本件綜觀共犯蔡○○之所為、所
思，與上訴人祇是兩個精神不正常的瘋子而已。原審不思矯治，
祇在意如何科處三十年最高刑度。違背刑法第五十七條，及刑事
訴訟法第二條實施刑事訴訟程序之公務員就該管案件，對於被告
有利及不利之情形一律注意之規定。(八)、原判決第四頁第十九行
起，謂：「甲○○犯案後，因另犯妨害性自主案件於九十八年三
月十六日經原審法院羈押中，甲○○遂於蔡○○至看守所會見時
，命其將○○○○○置物櫃內○○之物品丟棄，並透過書信以『
小猴子』、『小金魚』為○○之代號，『玉琪』、『小鳳』為蔡
○○之代號，與蔡○○進行串證，掩飾犯行」。此部分之違法有
二端：1.有無犯刑法第一百六十八條之偽證罪？為何漏未審判，
並一併定應執行刑在三十年內。2.所謂串證信件，在第一審卷第
二○五頁起，祇是低能兒在玩遊戲，本件請以驕矜勿喜態度面對
二位病態被告才有正確擲地有聲之判決出現云云（按前揭上訴意
旨(四)至(八)部分，係針對原審法院另案九十九年度上訴字第五八四
號刑事判決之內容所為之指摘，與本件無涉）。
惟查：上訴第三審法院之案件，是否以判決違背法令為上訴理由
，應就上訴人之上訴理由書狀加以審查，至原判決究有無違法，
與上訴是否以違法為理由為兩事（參考本院七十一年台上字第七
七二八號判例）。本件原判決綜合全案卷證資料，本於事實審法
院採證認事之職權，認定上訴人前因對十四歲以下之女子以強暴
而為性交，經原審法院以九十一年度上更(二)字第九六七號刑事判
決，判處有期徒刑八年，刑前施以強制治療三年確定，經發監執
行後，於九十五年七月十二日假釋出獄，並付保護管束，刑期至
九十七年三月八日屆滿，未經撤銷假釋，其未執行之刑，以已執
行論。又於九十八年二月十一日上午在○○市○○區○○○路山
區，對未滿十四歲之○○（代號00000000號，○○○年○月間出
生，真實姓名、出生日詳卷，下稱Ａ女）佯稱其係警察，出示手
銬，並以將Ａ女帶到警察局為威脅，脅迫Ａ女以口含住其陰莖，
復以手按壓Ａ女頭部，抽動至射精為止，強制性交得逞。再於九
十八年二月二十七日上午七時三十分許，在○○市○○路將未滿
十四歲之○○（代號00000000號，○○○年○月間出生，真實姓
名、出生日詳卷，下稱Ｂ女）誘騙至○○路十巷二十五號對面無
人居住之空屋廁所，拿出手銬，對Ｂ女恐嚇稱如再哭就要上手銬
，隨即拉開褲子拉鏈，露出陰莖，脅迫Ｂ女撫摸其陰莖，Ｂ女見
狀驚嚇大哭，上訴人乃在Ｂ女面前以右手抽動陰莖，手淫至射精
為止，強制猥褻得逞等情。因而維持第一審論處上訴人對未滿十
四歲之女子以脅迫而為性交（累犯）罪刑之判決，駁回上訴人此
部分在第二審之上訴。另撤銷第一審關於對未滿十四歲之女子以
脅迫而為猥褻之行為部分之判決，改判仍論處上訴人對未滿十四
歲之女子以脅迫而為猥褻之行為（累犯）罪刑。已依據卷內資料
，說明其所憑之證據及認定之理由。上訴意旨對於原判決所為前
揭論斷，並未依據卷內資料，具體指摘有何違背法令情形。且查
：(一)、第三審為法律審，應以第二審判決所確認之事實為判決基
礎，故於第二審判決後不得主張新事實或提出新證據而資為第三
審上訴之理由。原審法院之九十一年度上更(二)字第九六七號刑事
判決（即先前已執行完畢之案件），係以上訴人在該案所犯對十
四歲以下之女子以強暴之方法而為性交罪，經囑託國軍○○醫院
鑑定及函查結果「綜合個案資料及會談評估，實有再犯之虞，…
…建議個案應接受刑前強制治療」，因而依修正前刑法第九十一
條之一之規定，諭知應於刑之執行前令入相當處所施以治療，至
治癒為止，但最長不得逾三年，並未認定上訴人有精神障礙或其
他心智缺陷情形。上訴人於本件始終未主張其有精神障礙或其他
心智缺陷，卷內亦無任何精神障礙或其他心智缺陷之資料。原審
於審判期日訊問「尚有（何）證據請求調查？」時，上訴人委請
其選任辯護人答稱「無」，有審判筆錄可查（見原審卷第一○一
頁正面、背面）。其待上訴本院後始憑空設詞，指稱前案（原審
九十一年度上更(二)字第九六七號刑事判決）諭知刑前強制治療，
「意即上訴人患有精神科疾病」，原審未調取前案卷宗及執行卷
核閱，復未依刑事訴訟法第二百九十四條第一項規定停止審判，
且未審酌是否合於刑法第十九條之規定，有調查未盡之違法云云
。係在第三審主張新事實及提出新證據指摘原審未予調查，且非
依據卷內資料執為指摘，並非適法之第三審上訴理由。(二)、原判
決認定上訴人於九十八年二月二十七日，在本件係犯刑法第二百
二十四條之一之加重強制猥褻罪。至於另案（即台灣基隆地方法
院九十八年度訴字第九七一、一一二七號、原審法院九十九年度
上訴字第五八四號案件）其中事實一之(三)部分，係認定甲○○（
即上訴人）於九十八年二月二十八日下午四時許至○○縣○○市
訪友，嗣於九十八年三月二日晚上搭乘火車，於同日晚上十一時
二十分許返抵○○火車站，至翌（三）日上午七時許，至○○寺
公車站牌找○○，於同日晚上將之帶往○○市○○路一五○號之
空屋四樓，以其生殖器插入○○之口腔抽動至射精，對○○性交
得逞。認此部分行為，係犯刑法第二百二十七條第一項之對於未
滿十四歲之女子為性交罪。換言之，上訴人於另案，係於九十八
年三月三日犯刑法第二百二十七條第一項之對於未滿十四歲之女
子為性交罪，至於九十八年二月二十八日係前往○○訪友之日期
，並非對○○性侵害之日期。又上訴人於九十八年三月三日，在
另案係犯刑法第二百二十七條第一項之對於未滿十四歲之女子為
性交罪，與上訴人於九十八年二月二十七日，在本件係犯刑法第
二百二十四條之一之加重強制猥褻罪，係不同之罪名，顯無成立
集合犯之餘地。上訴意旨以：本件之犯罪時間在九十八年二月二
十七日，與另案（指台灣基隆地方法院九十八年度訴字第九七一
、一一二七號、原審法院九十九年度上訴字第五八四號案件）之
犯罪時間在九十七年十月十一日、九十八年初某日、九十八年二
月二十八日，其中九十八年二月二十八日與九十八年二月二十七
日僅差一天，顯是集合犯，應成為一罪云云。係以自己之說詞，
任意指摘，顯非適法之第三審上訴理由。(三)、上訴人因：1.對未
滿十四歲之女子以強暴而為性交。2.對未滿十四歲之女子以強暴
而為性交。3.成年人對兒童共同意圖使被誘人為性交而略誘未滿
二十歲之女子脫離家庭。4.對於未滿十四歲之女子為性交。5.對
於未滿十四歲之女子為性交等五罪，分別由第一審法院判處罪刑
後，定應執行有期徒刑三十年，經原審法院駁回上訴者，係台灣
基隆地方法院九十八年度訴字第九七一、一一二七號、原審法院
九十九年度上訴字第五八四號案件，與本件係不同之案件。上訴
意旨(四)至(八)部分，乃針對原審法院九十九年度上訴字第五八四號
刑事判決之內容而為指摘，與本件無涉，亦顯非適法之第三審上
訴理由。(四)、事實之認定與證據之取捨，乃事實審法院之職權，
苟其事實之認定及證據之取捨，並不違背經驗法則與論理法則，
即不容任意指為違法而執為上訴第三審之理由。上訴意旨其餘之
指摘，係對於原判決已說明事項及屬原審採證認事職權之適法行
使，持憑己見而為不同之評價，且重為事實之爭執，均與法律規
定得為第三審上訴理由之違法情形，不相適合。其上訴不合法律
上之程式，應予駁回。
據上論結，應依刑事訴訟法第三百九十五條前段，判決如主文。
中    華    民    國  九十九  年   十二   月    二    日
                      最高法院刑事第五庭
                          審判長法官  謝  俊  雄  
                                法官  陳  世  雄  
                                法官  魏  新  和  
                                法官  吳  信  銘  
                                法官  段  景  榕  
本件正本證明與原本無異
                                      書  記  官  
中    華    民    國  九十九  年   十二   月    六    日
                                                      K

司法院資訊處製作；財團法人民間司法改革基金會備份。
